臺灣高等法院臺中分院刑事裁定　
110年度毒抗字第382號
抗  告  人  
即被告      張秀玉



上列抗告人因聲請觀察勒戒案件，不服臺灣苗栗地方法院中華民
國110年2月24日裁定（110年度毒聲字第118號）提起抗告，本院
裁定如下：
    主  文
抗告駁回。
    理  由
一、本件抗告意旨略以：抗告人即被告（下稱抗告人）張秀玉於
    民國109年8月28日因另案為警緝獲，經警採集尿液送驗，呈
    安非他命、甲基安非他命陽性反應，抗告人於警詢、偵查中
    均坦承確實有施用甲基安非他命之犯行。抗告人曾於89年
    8月2日及92年2月13日強制戒治執行完畢出所，現因毒品危
    害防制條例第20條第1、3項修正，修正後為3年內再犯者，
    依同法第23條第2項規定應依法追訴，而3年後再犯者，自應
    再回歸傳統醫療體系機構內重為觀察、勒戒或強制戒治之治
    療。而抗告人現於法務部○○○○○○○○○服刑中，已能控制及改
    善至完全戒除毒癮，應無須再受以觀察、勒戒之處分。又抗
    告人就該次施用毒品業已坦承犯行如前所述，並願接受刑罰
    ，是依刑法第2條從新從輕主義即「行為後法律有變更者，
    適用行為時法律。但行為後之法律有利於行為人者，適用最
    有利於行為人之法律。」且從新原則與刑法第1條罪刑法定
    主義契合，而原悖於法律禁止溯及既往之疑慮，將原條文第
    1項「從新從輕」原則改採為「從舊從輕」原則，為此，特
    提起抗告，請將原裁定撤銷，重新裁定為有期徒刑之處分等
    語 。
二、依據修正後毒品危害防制條例第20條第3項、第23條第2項之
    立法意旨，對施用毒品之「病患性犯人」，立法已調整其刑
    事政策，放寬觀察、勒戒或強制戒治之適用時機，僅於觀
    察、勒戒或強制戒治執行完畢釋放後，3年內再犯第10條之
    罪者，始應依法追訴或裁定交付審理，如已超過3年，不論
    幾犯，均應再予機構內、外之處遇機會，此即「定期治療」
    之新模式，與刑事制裁交替運用，以期控制、改善至其戒除
    毒癮。亦即，前揭規定中所指「3年後再犯」，只要本次再
    犯（不論修正施行前、後）距最近1次觀察、勒戒或強制戒
    治執行完畢釋放，已逾3年者，即該當之，不因其間有無犯
    第10條之罪經起訴、判刑或執行而受影響（最高法院109年
    度台上字第3826號判決意旨參照）。
三、經查：
  ㈠抗告人基於施用第二級毒品之犯意，於109年8月27日晚上11
    時許，在苗栗縣○○鎮○○路000號之工廠內，以將第二級毒品
    甲基安非他命放置在玻璃球吸食器內，再以火燒烤後吸食煙
    霧之方式，施用第二級毒品甲基安非他命1次等情，業據抗
    告人於警詢、偵查時均坦承不諱(見109毒偵第1201卷第23、
    50至51頁)，且抗告人為警查獲後採集之尿液，經檢送中山
    醫學大學附設醫院檢驗科藥物檢測中心以免疫學分析法（EI
    A）及氣相層析質譜分析法（GC/MS）檢驗，結果呈安非他命
    及甲基安非他命陽性反應，並有中山醫學大學附設醫院檢驗
    科藥物檢測中心109年9月11日尿液檢驗報告（原始編號：10
    9B0238）、苗栗縣警察局竹南分局毒品犯罪嫌疑人尿液採驗
    作業管制紀錄、苗栗縣警察局竹南分局偵辦違反毒品危害防
    制條例案件尿液鑑驗代碼對照表（檢體編號：109B0238）、
    勘察採證同意書在卷（見109毒偵1201卷第27至30頁）可稽
    ，是以抗告人確有施用第二級毒品之犯行，堪以認定。
  ㈡抗告人雖執前詞提起抗告，惟修正後毒品危害防制條例第20
    條第3項規定，犯第10條之罪於觀察、勒戒或強制戒治執行
    完畢釋放後，3年後再犯第10條之罪者，適用本條前2項之規
    定；又毒品危害防制條例規定觀察、勒戒規定，係一種針對
    受處分人將來之危險所為預防、矯正措施之保安處分，目的
    係為斷絕施用毒品者之身癮及心癮，並屬強制規定，除檢察
    官審酌個案情形，依同法第24條第1項為附命完成戒癮治療
    之緩起訴處分，可排除適用外，凡經檢察官聲請，除檢察官
    有違法或濫用其裁量權之情事外，法院僅得依法裁定令入勒
    戒處所觀察、勒戒，以查其是否仍有施用毒品傾向，並據以
    斷定幫助受處分人徹底戒毒之方法，法院尚無自由斟酌以其
    他方式替代之權。執此，原審詳查後，認抗告人確有施用第
    二級毒品之行為，前因施用毒品經裁定送勒戒處所施以強制
    戒治，於92年2月12日執行完畢且於翌（13）日經釋放出所
    ，其再為本次犯行時，已距前次觀察勒戒執行完畢已逾3年
    以上，而依據前揭卷證，裁定應送勒戒處所觀察、勒戒，於
    法並無不合。且本件查無檢察官聲請有何違背法令、認定事
    實有誤或其他重大明顯瑕疵之處，其聲請應屬有據，自無由
    法院審酌以其他方式替代之餘地，是抗告意旨前揭所請，核
    非有憑，尚無從據此認定原裁定有所違誤。
四、綜上，原審以抗告人施用第二級毒品之犯行，已堪認定，依
    毒品危害防制條例第20條第1項之規定，裁定將抗告人送勒
    戒處所觀察、勒戒，並無違誤。抗告意旨請求撤銷原裁定，
    請求改判有期徒刑云云，於法未合，為無理由，應予駁回。
據上論斷，依刑事訴訟法第412條，裁定如主文。
中　華　民　國　110　年　4　月　16  　日
            刑事第九庭  審判長法　官　紀　文  勝
                              法　官　廖　健　男
                              法　官　賴  妙  雲
以上正本證明與原本無異。
不得再抗告。                      
                              書記官  林  玉  惠 
　　　　　　　　　　　　　　　
中　　華　　民　　國　　110 　年　　4 　　月　　16　　日